---
title: "R 笔记"
# author: "gly"
# date: "3/4/2022"
output: 
  html_document:
    toc: true

---

***
# 
***2022-3-4***

## R 工作路径设置


### 查看工作路径：
```{r, tidy=TRUE, eval=FALSE}
getwd()
```
### 设置工作路径：
#### 1. 使用代码
example:
```{r, tidy=TRUE, eval=FALSE}
setwd("~/bin/R/project1")       # RGui & RStudio皆可使用
```


#### 2. RStudio中创建项目：
File -- New Project -- Existing Directory，选择路径即可。

## 安装包及调用包

### 图形界面
在Packages中搜索选择所需的包（RGui & RStudio皆可）。

### 命令行
通过
```{r, tidy=TRUE, eval=FALSE}
install.packages("pkg_name")    # pkg_name为包的名字，双引号为必需
install.packages(c("package1", "package2"))   # 安装多个包
```
命令

### 使用包
使用
```{r, tidy=TRUE, eval=FALSE}
library("pkg_name")       # 双引号非必需
```
将包加载到当前R会话中，在当前R会话关闭前都可使用。

使用
```{r, tidy=TRUE, eval=FALSE}
library()
```
查看当前R库中存储的包。

#### 注[^*]：
另外可通过
```{r, tidy=TRUE, eval=FALSE}
install_github(...)
install_bitbucket(...)
```
安装未托管至CRAN的包

[^*]: 参考《R语言入门与实践》附录B。

## 求助
控制台中使用
```{r, tidy=TRUE, eval=FALSE}
?func_name
```
或者
```{r, tidy=TRUE, eval=FALSE}
help(func_name)
```
获得帮助

## R Markdown
* 先安包;

```{}
### 记录一次安装rmarkdown
当我尝试在Ubuntu中安装rmarkdown时，总是失败，阅读错误信息发现是`stingi`安装失败，原因为在安装时尝试从github上下载ICU data library，然而由于众所周知的原因超时失败，于是导致无法安装。
查阅R Documentation，发现一条：`SystemRequirements:	C++11, ICU4C (>= 55, optional)`，说明`ICU`依赖属于系统层面的依赖，查询发现应安装`libicu-dev`包，因此使用`apt install libicu-dev`安装，而后安装`stringi`成功
```

* 拓展名：.Rmd；

* 可支持编译为：.html, .pdf及Word文件。

  * ***注***：pdf及word格式输出需要相应的支持，如：***Tex Live, MS Word, Libre/Open Office***等。

\n
* 基本语法与***markdown***基本相同，支持*tex*格式的公式编辑；

### 插入代码块

* 插入代码块（多行或单行代码）：
````{}
```{r, tidy=TRUE, eval=FALSE}     # {}中为设置，输入R，则该代码块将会被当成R语言代码执行，其后为命名，','后为设置，如‘echo=FALSE’（不打印代码），'tidy=TRUE'（自动优化排版）, 'eval=FALSE'（不执行）；留空则不执行;
# code 
```
````
  &emsp;插入代码（该段使用多层嵌套，故可在输出代码块中显示 \```，否则将自动识别为代码块语法而进行渲染）
  
  &emsp;或者行前两个tab（注意该行前需空一行），可实现单行代码：
  
    # 这是一个单行代码


### 插入注释

  * 可用markdown语法：
```{md}
[ ]: comment 
```
  &emsp; 进行注释，其中[ ]内可加任何东西，可组成表情包注释。

[-_-]: 这是一条注释

  * 也可使用html注释：
```{html}
<!--也是注释-->

<!--
多
行
注
释
-->
```
<!-- 注释 -->

<!-- 
注释
-->


***


# 

***2022-3-11***

## R语言基础 I

### 数据类型
R的基本数据类型包括：

* **数值型**(numeric)：包括整型数值、浮点型数值
* **逻辑型**(logical)：包括Ture、False 
* **字符型**(character)：包括单引号或双引号括起来的字符序列

R数据类型转换：

* 当数值型、逻辑型、字符型同时出现在同一向量中时，数据类型会按照逻辑型、数值型、字符型的顺序进行转换。
即：

  * 逻辑型和数值型同时出现在向量或矩阵中时，逻辑型数据转换为数值型，TRUE转换为1，FALSE转换为0；

  * 逻辑型、数值型、字符型同时出现在向量或矩阵中时，全部转换为字符型。


### 常量变量
R中的常量指：其值不能改变的量，包括：

* **数值常量**(numeric constant)：包括所有**整型**(integer)、**浮点型**(float)、**复数型数据**(complex)；
* **字符常量**(character constant)：包括所有的**字符型**数据；
* **逻辑常量**(logical constant)：包括`TRUE`和`FALSE`两个逻辑型数据

R变量用于存储R对象。变量有变量名，亦称**变量标识符**(identifier)

* 变量名必须由*字母、数字、下划线和句点（.）*组成，且第一个字符不能是数字；若第一个字符是句点，第二个字符必须是字母；
* 中文环境下，汉字可作为合法变量名；
* 变量名区分大小写

### 保留字
R中，具有特定含义，不能用作变量标识符的单词， 称为保留字，主要包括：

* 函数定义及程序控制保留字： `function`, `if`, `else`, `for`, `while`, `repeat`, `break`, `continue`, `next`；
* 逻辑常量保留字： `TRUE`, `FALSE`；
* `Inf`：正无穷，比如1/0；
* `NaN`（Not a Number）：数学上不存在的数，比如0/0，两个正无穷相减；
* `NA`（Not Available）：尚未得到的数据，也称为缺失数据；
* `NULL`：空值对象。

## R语言基础II：数据结构
学习数据结构要关注两个方面：
一是***数据结构定义***； 二是***数据结构元素访问形式***。

综述：

* **向量**是R最基础的、 *“原子型”(atomic)*数据结构， “原子型”是指向量中各元素
*必须为相同类型数据*。

* R矩阵和数据框均为*二维“表格型”*数据结构，区别在于**矩阵元素**必须为或强制转化为*相同数据类型*，而**数据框**的各列可以是*包含不同数据类型的向量*。
数据框是R统计模型分析的基础。

* **列表**是R*最灵活*的数据结构，*可理解为“非原子型”向量*，列表的各个元素可
以是*向量、矩阵、数据框、 列表*。

### 向量(factor)
R中向量定义有两类方法。

* 一是通过基础通用的`c()`函数(c: concatenate，拼接)定义向量。
  * 基本语法为： 
```{r, tidy=TRUE, eval=FALSE}
  c(…)
```
  其中`...`表示可变长度输入参数，拟拼接到一起的数据对象，用英文输入逗号分隔。
  * 向量访问格式为：向量名[拟访问元素索引向量]。

* 二是有规律向量的快捷定义。 针对有规律向量，比如等差数列、格式有规律的字符串序列， R提供了更简洁的定义方式。主要涉及到R自带的
`seq()`, `rep()`, `paste()`, `numeric()`, `character()`函数

### 矩阵(matrix)
R中矩阵由函数matrix()定义：

```{r, tidy=TRUE, eval=FALSE}
matrix(data = NA, nrow = 1, ncol = 1, byrow = FALSE, dimnames = NULL)
```

* `data`：数据向量，默认值为缺失值NA,

* `nrow`：行数，默认值为1；

* `ncol`：列数，默认值为1；

* `byrow`：逻辑型，表示数据向量是否按行排列成矩阵，默认FALSE,即：默认按列填充；

* `dimnames`：矩阵行列名，默认为空值，或者为长度为2的列表，列表元素分别为字符型向量，表示行列名。

矩阵元素/子矩阵访问格式为： `mat_name[row_index（行索引）, col_index（列索引）]`。

**注：**

* `letters`与`LETTERS`为R内置向量，分别表示26位小写和大写拉丁字母。
* `list()`函数为列表定义函数，后文将介绍。

### 数据框(data frame)

R中数据框由函数`data.frame()`定义：

```{r, tidy=TRUE, eval=FALSE}
data.frame(..., row_names = NULL, stringsAsFactors = TRUE)
```

其中：

* `...`：可变长度输入参数，格式为value，或者tag=value；

* `row_names`：行名，默认为空；

* `stringsAsFactors`：字符型向量是否当作*因子*处理，默认为`TRUE`；

数据框的索引和矩阵类似： `data.frame_name[row_index,col_index]`

其中：`row_index`、`col_index`可以替换为数据框行列。
也可通过如下形式访问数据框元素：

* `data.frame_name$col_name`，返回*列对应向量*；

* `data.frame_name[[col_name]]`，返回*列对应向量*；

* `data.frame_name[col_name]`，返回*特定列对应子数据框*。

不同索引方式的区别：

```
d[[“age”]]        # 返回age向量
d[“age”]          # 返回只包含一个age字段的子数据框；
```

两种索引中，变量名`age`要用一对双引号括住；

而使用`$col_name`访问时可以不要双引号;

采用双下标索引形式时，如果包含全部行或全部列，对应索引可以省略。


**注：**

* 因子为R中特殊的数据类型

* 向量和数据框在R控制台中的显示形式不一样，我们可以通过显示形式来倒推其类型

### 列表(list)

R中列表通过list()函数定义，基本语法为：

```{r, tidy=TRUE, eval=FALSE}
list(…)
```

列表元素访问有两种格式：

* 一是`list.name[index]`，此时返回子列表；
* 二是`list.name[[single_index]]`，此时返回单个索引指标对应的数值或数据结构。

**注：**

* 若在定义列表时，给列表中的元素取了名字，则可使用该名字对列表进行访问。

### 因子(factor)

* **因子**是*向量型对象(vector object)*
* R中用因子代表数据中分类变量,如性别、省份、职业
* R提供了*无序因子(unordered factors)*和*有序因子(ordered factors)*
* 有序因子代表有序量度，如打分结果，疾病严重程度等。
* 因子的创建通过`factor()`函数实现，其语法如下:
```{r, tidy=TRUE, eval=FALSE}
factor(x = character(), levels, labels = levels,
        exclude = NA, ordered = is.ordered(x), nmax = NA)
```

其中：

* `x`:数据向量，通常仅取少数几个不同值
* `levels`:可选字符型向量,默认为x不同取值从小到大排序并转换成字符型
* `labels`:用于表达各水平值的*标签*
* `exclude`:构造因子水平时拟剔除水平值
* `ordered`:*逻辑标志(logical flag)*，声明水平是否有序
* `nmax`:最大因子水平数

***

# 

*** 2022-3-18***

## R运算符和控制结构

### R运算符

R运算符主要包括：*算术运算符、关系运算符、逻辑运算符*

* R逻辑运算符：
  * `!`: 逻辑非(logical NOT)
  * `&`: 逐个元素逻辑与(element-wise logical AND)
  * `|`:逐个元素逻辑或(element-wise logical OR)
  * `&&`: 首元素逻辑与(first element logical AND) 
  * `||`: 首元素逻辑或(first element logical OR)
  * 逻辑运算的自变量只能为数值型或逻辑型变量。
* **注**：
  * 除了逻辑非（`!`）运算符，其他所有运算符都可认为是*二元函数*（本质上是二元函数）。
  * 运算符函数的自变量可取值*向量、矩阵*等。
  * 除了首元素逻辑与（`&&`）和首元素逻辑或（`||`），当参与运算的两个变量均为向量或矩阵是，R按***对应位置***（`element-wise`）执行相应的运算，结果仍为*相同维度*的向量或矩阵。
  * 在R中，数值0为`FALSE`，非0数值为`TRUE`

* R算术运算符
  * `+`：加(addition)
  * `-`：减(subtraction)
  * `*`：乘(multiplication)
  * `/`：除(division)
  * `^`：乘方(exponentiation)
  * `%%`：求余(modulus=remainder from division)
  * `%/%`：整除(integer division)
  * 算数运算的自变量主要为数值型

* R关系运算符
  * `<`: 小于(less than)
  * `>`: 大于(greater than)
  * `<=`: 小于等于(less than or equal to)   
  * `>=`: 大于等于(greater than or equal to) 
  * `==`: 等于(equal to)
  * `!=`: 不等于(not equal to)
  * 关系运算的自变量只能为*数值型或逻辑型*。

* R的运算符优先级及结合律
  * 算术运算>关系运算>逻辑运算
  * 乘方>乘除>加减
  * 相同优先级运算符，由左至右依次两两结合计算。
  * 可通过一对圆括弧()改变运算符计算次序。
  * 相同运算符在一个表达式中可能连续出现多次， 此时由运算符的*结合律*决定表达式取值。
  * 除了*“乘方”*运算符和*向左赋值*运算符，结合律规则为*“由右向左”*，其它主要运算符结合顺序为*“由左向右”*。

### R条件语句

* 单条件语句：

```{r, tidy=TRUE, eval=FALSE}
if( condition ){
  # code
}
```
* 复合条件语句:

```{r, tidy=TRUE, eval=FALSE}
if( condition ){
  # code
} else {
  # code
}

```

* 多条件语句

```{r, tidy=TRUE, eval=FALSE}
if( condition_1 ){
  # code
} else if( condition_2) {
  # code
}
···
else if ( condition_n ) {
  # code
} else {
  # code
}
```

### R循环语句

* `for`循环：
  * 通过向量控制循环，并称该向量为**循环向量**
  * （类似Python中的`for i in range(x): ···`）
```{r, tidy=TRUE, eval=FALSE}
for (i in v) {
  # code
}
```

* `while`循环
  * 通过条件表达式控制循环是否执行
```{r, tidy=TRUE, eval=FALSE}
while ( condition ) {
  # code
}
```

***

# 

***2022-3-25***

## 函数

* **函数**是执行特定任务的代码封装。
* R中有两类函数
  * 一是各种包自带函数
  * 二是用户自定义函数
* 函数的特点：
  * 可以接收*参数(arguments,parameters)*，也可以不接收;
  * 可以返回*值*(通常为一个数据结构，比如列表)，也可以 不返回;
  * 可以有*函数名*，也可以没有函数名，后者称为**匿名函数**。
* 使用用户自定义函数，
  * 可以通过控制台`source()`函数(比如`source(“~/bin/r/rbin/myFun.r”)`，把保存特定函数的R脚本文件绑定到当前R会话(R session)
  * 或者直接把函数定义拷贝到R控制台。
  
### 函数定义

函数定义的结构为：

```{r, tidy=TRUE, eval=FALSE}
fun_name <- function( args_list ) {
  # code
  # return(expression)    # 可以没有 
}
```

其中：

  * `fun_name`：函数名
  * `args_list`：参数列表，可以用等号设置默认值，则无参数调用时使用默认值
  * `# code`：函数代码
  * `# return(expression)`：函数返回值（可以不返回，则没有）
  
另外有**可变参数函数**
  * 在形参列表中使用`...`
  * 例如：
```{r, tidy=TRUE}
# 函数定义举例
powers <- function(x, ...) {
  for(i in list(...)) { 
    print(x^i)
  } 
}

# 注意调用返回结果的不同 
powers(2, 1,2,3,4,5,6)
powers(2, 1:6)
powers(2, matrix(1:6,2), 1:6, 1,2,3,4,5,6)
```

另外，匿名函数可定义如下：
```{r, tidy=TRUE}
# 定义一个匿名函数并执行
(function(x, y=c(1,2,3)){ return(x^y)})(3)
```

### 函数的调用

* 函数调用的方式有：
  * *按（形参）位置*调用
  * *按关键字（形参名）*调用
  * *混合调用*
* 函数调用时，实参和形参的类型有时不同，如：

```{r, tidy=TRUE}
fun <- function(x, y=c(1, 2, 3)) {
  return(x^y)
}

fun(3)
fun(y=3, x=2)
fun(y=3, 2)

fun(3, 1:6)
fun(2, matrix(1:6, nrow=2))
```


***

#
